臺灣彰化地方法院刑事判決　　　　　　　96年度易字第1110號
公　訴　人　臺灣彰化地方法院檢察署檢察官
被　　　告　丁○○
　　　　　　　　　　（另案在臺灣彰化看守所羈押中）
上列被告因竊盜案件，經檢察官提起公訴（96年度偵字第3441號
、第4059號、第4322號、第4530號），本院判決如下：
    主  文
丁○○攜帶兇器竊盜，累犯，處有期徒刑捌月，減為有期徒刑肆
月，未扣案之剪刀壹支沒收；又攜帶兇器竊盜，累犯，處有期徒
刑壹拾月，減為有期徒刑伍月，扣案之塑膠伸縮棒及油壓剪各壹
支，均沒收；又攜帶兇器竊盜，累犯，處有期徒刑捌月，減為有
期徒刑肆月，未扣案之伸縮桿強力剪壹支沒收；又攜帶兇器竊盜
，累犯，處有期徒刑壹拾月，減為有期徒刑伍月，未扣案之剪刀
壹支沒收；又攜帶兇器竊盜，累犯，處有期徒刑捌月，減為有期
徒刑肆月，未扣案之剪刀壹支沒收；又攜帶兇器竊盜，累犯，處
有期徒刑捌月，減為有期徒刑肆月，未扣案之剪刀壹支沒收；又
攜帶兇器竊盜，累犯，處有期徒刑捌月，減為有期徒刑肆月，未
扣案之剪刀壹支沒收；又攜帶兇器竊盜，累犯，處有期徒刑捌月
，減為有期徒刑肆月，未扣案之剪刀壹支沒收。應執行有期徒刑
壹年捌月，扣案之塑膠伸縮棒及油壓剪各壹支、未扣案之伸縮桿
強力剪、剪刀各壹支均沒收。
    犯罪事實
一、丁○○曾於民國88年間因違反槍砲彈藥刀械管制條例、施用
    第1 級毒品、第2 級毒品、贓物案件，經臺灣臺中地方法院
    以88年度訴字第1484號刑事判決分別判處有期徒刑1 年2 月
    、10月、5 月、7 月，應執行有期徒刑2 年8 月，經上訴由
    臺灣高等法院臺中分院以88年度上訴字第2607號刑事判決就
    原審有關贓物部分，撤銷改判有期徒刑5 月，其餘上訴駁回
    ，並定其應執行刑為有期徒刑2 年6 月，經上訴由最高法院
    以92年度臺上字第2488號刑事判決駁回上訴確定；復於90年
    間因贓物、施用毒品案件，經本院以90年度簡字第67號、90
    年度易字第372 號刑事判決分別判處有期徒刑3 月、8 月確
    定，經聲請法院裁定應執行有期徒刑9 月確定；復於91年間
    因偽造文書案件，經本院以91年度簡字第85號刑事簡易判決
    判處有期徒刑4 月確定，並與前開88年間違反槍砲彈藥刀械
    管制條例等案件之有期徒刑部分，經聲請法院裁定應執行有
    期徒刑3 年確定後，經移送入監接續服刑，於94年11月25日
    因縮短刑期假釋出監並付保護管束，並於95年9 月20日保護
    管束期滿視為執行完畢。詎其竟不知悔改，復各基於意圖為
    自己不法所有之犯意，分別於下列時、地為竊盜行為：
  (一)於95年11月12日凌晨1 時許，在彰化縣二水鄉○○路○段51
    5 號前，持其自己所有客觀上具危險性而足為兇器之剪刀1
    把打開車門，竊取乙○○所有車牌號碼QJ—2718號自用小貨
    車（雪鐵龍廠牌，西元1991年份，價值約新臺幣（下同）10
    萬元）1 輛，得手後留供己代步之用，並將該車棄置於彰化
    縣二水鄉裕民村濁水溪河床上。嗣經乙○○報警，由警方於
    96年11月14日上午10時，在上開濁水溪河床處尋獲上揭車輛
    。
  (二)於96年1 月2 日凌晨3 時許，在彰化縣芳苑鄉後寮村，持其
    自己所有客觀上具危險性而足為兇器之塑膠伸縮棒及油壓剪
    各1 支，將油壓剪裝在塑膠伸縮棒前方之方式，利用塑膠伸
    縮棒伸至電線桿上之電纜線處，再以繩索拉動油壓剪剪斷電
    纜線之方式，竊取臺灣電力股份有限公司（下稱臺電公司）
    所有編號芳苑高幹98X16 、98X17 、98X18 之電線桿上之22
    平方mm銅玻璃電線201.2 公尺、裸硬銅線100.6 公尺（合計
    價值約8,387 元），得手後將前揭竊得之電線部分變賣與不
    知情之真實姓名、年籍均不詳之成年男子得款花用，另將部
    分電線交與不知情之楊春男變賣。嗣經警方於96年4 月16日
    中午12時45分，在彰化縣芳苑鄉○○村○○路旁臨檢楊春男
    而循線查獲上情，並扣得丁○○所有供行竊所用之塑膠伸縮
    棒及油壓剪各1 支。
  (三)於96年1 月12日凌晨約3 、4 時許，在彰化縣竹塘鄉○○段
    第1345地號旁及二林鎮東州巷9 之1 號附近處，持其自己所
    有客觀上具危險性而足為兇器之伸縮桿強力剪1 支，接續竊
    取臺電公司所有編號永安高幹107Y12—1 至Y15 之22平方mm
    銅玻璃電線1 千公尺、裸硬銅線329 公尺（合計價值約37,5
    15元）、小西高分33Y 之22平方mm銅玻璃電線264 公尺（價
    值約7,793 元），得手後欲離開現場之際，因發覺有人騎乘
    機車靠近，其隨即將前揭竊得之電線放置於現場離去。
  (四)於96年1 月13日凌晨零時許，在彰化縣二林鎮○○街531 號
    前，持其自己所有客觀上具危險性而足為兇器之前揭剪刀1
    把打開車門後，竊取甲○○所有車牌號碼QM—1595號自用小
    客車（福特廠牌，西元1995年份）1 輛，得手後留供己代步
    之用，並將該車停放於彰化縣芳苑鄉○○村○○○道路處。
    嗣經甲○○於96年1 月13日上午7 時許發現車輛失竊並報警
    ，由警方於96年2 月3 日凌晨零時許，在彰化縣芳苑鄉○○
    村○○○道路處尋獲上揭車輛，並採集車內指紋送請內政部
    警政署刑事警察局比對而循線查獲上情。
  (五)於96年1 月13日凌晨2 時許，在彰化縣芳苑鄉○○路45巷15
    號對面處，持其自己所有客觀上具危險性而足為兇器之前揭
    剪刀1 把打開車門，竊取登記車主為謝明憲交由辛○○保管
    使用之車牌號碼NC—8840號自用小客貨車（國瑞廠牌，西元
    1993年份，價值約5 千元）1 輛，得手後留供己代步之用。
  (六)於96年1 月29日凌晨4 時許，在彰化縣芳苑鄉○○路○○段
    274 號前，持其自己所有客觀上具危險性而足為兇器之前揭
    剪刀1 把打開車門，竊取陳添盛所有車牌號碼0253—SK號自
    用小貨車（中華汽車廠牌，西元1991年份，價值約3 萬元）
    1 輛，得手後留供己代步之用，並將該車棄置於彰化縣北斗
    鎮○○路528 號前。嗣經陳添盛報警，由警方於96年2 月2
    日晚上11時許，在彰化縣福興鄉○○路○段管嶼國民小學前
    尋獲上揭車輛。
  (七)於96年2 月3 日凌晨3 時許，在彰化縣芳苑鄉○○段第1037
    之14地號土地前，持其自己所有客觀上具危險性而足為兇器
    之前揭剪刀1 把打開車門後，竊取丙○○所有未掛有車牌號
    碼GF—2831號之自用小貨車（中華汽車廠牌，西元1991年份
    ，價值約1 萬元）1 輛，得手後留供己代步之用，並將該車
    棄置於彰化縣二林鎮○○路○段570 號前。嗣經丙○○於96
    年2 月3 日上午7 時許發現車輛失竊並報警，由警方於96年
    3 月15日上午11時許，在彰化縣二林鎮○○路○段570 號前
    尋獲上揭車輛。
  (八)於96年2 月12日凌晨1 時許，在彰化縣二林鎮○○路38號前
    ，持其自己所有客觀上具危險性而足為兇器之前揭剪刀1 把
    打開車門後，竊取庚○○所有車牌號碼QK—4620號之自用小
    貨車（中華汽車廠牌，西元1994年份，價值約5 萬元）1 輛
    ，得手後留供己代步之用，並將該車棄置於彰化縣二林鎮○○街38號前。嗣經庚○○於96年2 月12日凌晨6 時許發現車
    輛失竊並報警，由警方於96年4 月3 日下午3 時30分，在彰
    化縣芳苑鄉○○村○○○道路處尋獲上揭車輛。嗣經警方循
    線查獲犯罪事實欄一(二)(四)所示部分後，丁○○於犯罪未發覺
    前，主動向該管公務員之員警自首前開犯罪事實欄一(一)(三)(五)
    至(八)所示之竊盜犯行，而接受裁判。
二、案經丁○○自首、臺電公司、辛○○、丙○○訴由彰化縣警
    察局芳苑分局、田中分局分別報請臺灣彰化地方法院檢察署
    檢察官偵查起訴。
    理  由
一、證據能力部分：
  (一)按被告以外之人於偵查中向檢察官所為陳述，除顯有不可信
    之情況者外，得為證據，刑事訴訟法第159 條之1 第2 項定
    有明文。蓋因檢察官與法官同為司法官署，且檢察官代表國
    家偵查犯罪，依法有訊問被告、證人及鑑定人之權力，且須
    對被告有利、不利之情形均應注意，況徵諸實務運作，檢察
    官實施刑事偵查程序，亦能恪遵法定程序之要求，不致有違
    法取證情事且可信度極高，是被告以外之人前於偵查中已具
    結而為證述，除反對該項供述得具有證據能力之一方，已釋
    明「顯有不可信之情況」之理由外，不宜以該證人未能於審
    判中接受他造之反對詰問為由，即遽指該證人於偵查中之陳
    述不具證據能力，方符前揭法條之立法意旨。是證人即臺電
    公司員工戊○○、證人楊春男分別於檢察官偵查時具結所為
    陳述（參見臺灣彰化地方法院檢察署96年度偵字第3441號偵
    查卷宗第7 頁、96年度偵字第4530號偵查卷宗第8 頁至第9
    頁），被告未曾提及檢察官在偵查時，有任何不法取供之情
    形，是客觀上並無顯不可信之情況，前揭證人於偵查中之證
    言自均具有證據能力。
  (二)按被告以外之人於審判外之陳述，雖不符前4 條之規定，而
    經當事人於審判程序同意作為證據，法院審酌該言詞陳述或
    書面陳述作成時之情況，認為適當者，亦得為證據。當事人
    、代理人或辯護人於法院調查證據時，知有第159 條第1 項
    不得為證據之情形，而未於言詞辯論終結前聲明異議者，視
    為有前項之同意，刑事訴訟法第159 條之5 定有明文。立法
    意旨在於傳聞證據未經當事人之反對詰問予以核實，原則上
    先予排除，惟若當事人已放棄詰問或未聲明異議，基於證據
    資料愈豐富，愈有助於真實發現之理念，且強化言詞辯論主
    義，法院自可承認該傳聞證據例外擁有證據能力。經查，證
    人即臺電公司員工戊○○、己○○、證人即被害人甲○○、
    庚○○、陳添盛；證人即告訴人辛○○、丙○○分別於警詢
    中陳述（參見彰化縣警察局田中分局田警分偵字第00960004
    776 號警卷第6 頁至第7 頁；芳苑分局芳警分偵字第096000
    7249號警卷第9 頁至第10頁；芳苑分局芳警分偵字第096000
    6564號警卷第3 頁至第4 頁；田中分局田警分偵字第009600
    05916 號警卷第20頁至第27頁），雖均係被告以外之人於審
    判外之陳述，性質上屬傳聞證據，惟經檢察官、被告均同意
    作為證據，又本院審酌該言詞陳述作成時之情況，並查無其
    他不法之情狀，足認為得為本案之證據，依刑事訴訟法第15
    9 條之5 之規定，均有證據能力。
二、訊據被告丁○○對其於上揭時、地，攜帶兇器竊盜之事實，
    坦承不諱（參見本院96年9 月26日審判筆錄），核與證人即
    臺電公司員工戊○○分別於警詢中及偵訊中具結證述、證人
    即臺電公司員工己○○於警詢中、證人即被害人甲○○、陳
    添盛、庚○○、證人即告訴人辛○○、丙○○分別於警詢中
    陳述發現失竊電線情節（參見彰化縣警察局田中分局田警分
    偵字第00960004776 號警卷第6 頁至第7 頁；芳苑分局芳警
    分偵字第0960007249號警卷第9 頁至第10頁；芳苑分局芳警
    分偵字第0960006564號警卷第3 頁至第4 頁；田中分局田警
    分偵字第00960005916 號警卷第20頁至第27頁；臺灣彰化地
    方法院檢察署96年度偵字第3441號偵查卷宗第7 頁、96年度
    偵字第4530號偵查卷宗第8 頁至第9 頁）相符，並有其所有
    之塑膠伸縮棒及油壓剪各1 支扣案可佐，且該塑膠伸縮棒及
    油壓剪各1 支係供其犯犯罪事實欄一(二)所示部分所用之物，
    業據被告於警詢中陳述明確；復有電力線路失竊現場調查報
    告及外線設計圖各2 紙、現場照片共計18張、贓物認領保管
    單6 紙、查獲物品照片4 張、車籍資料作業系統詳細畫面2
    紙、現場勘察報告表1 份、內政部警政署刑事警察局96年2
    月27日刑紋字第0960027596號鑑驗書1 份、車輛協尋尋獲電
    腦輸入單3 紙、車輛竊盜車牌失竊資料個別查詢報表查詢車
    輛認可資料2 紙、車輛車牌失竊作業查獲車輛認可資料、車
    籍作業系統查詢認可資料各1 紙（參見彰化縣警察局田中分
    局田警分偵字第00960004776 號警卷第8 頁至第15頁、芳苑
    分局芳警分偵字第0960007249號警卷第18頁、第22頁、第23
    頁；芳苑分局芳警分偵字第0960006564號警卷第5 頁、第7
    頁至第9 頁、第11頁至第13頁；田中分局田警分偵字第0096
    0005916 號警卷第28頁至第27頁）附卷可參，核屬相符。從
    而，被告上揭自白內容，核與前揭事證相符，應足採信，本
    案事證明確，被告犯行堪以認定。
三、經查：
  (一)按刑法第321 條第1 項第3 款之攜帶兇器竊盜罪，係以行為
    人攜帶兇器竊盜為其加重條件，此所謂兇器，其種類並無限
    制，凡客觀上足對人之生命、身體、安全構成威脅，具有危
    險性之兇器均屬之，且祇須行竊時攜帶此種具有危險性之兇
    器為已足，並不以攜帶之初有行兇之意圖為必要。螺絲起子
    為足以殺傷人生命、身體之器械，顯為具有危險性之兇器（
    最高法院79年臺上字第5253號判例要旨參照）。經查，扣案
    之塑膠伸縮棒及油壓剪各1 支、未扣案之伸縮桿強力剪、剪
    刀各1 支分別為金屬利器或鈍器等情，業經被告於本院或警
    詢中陳述明確，且若非金屬利器應無可能剪斷電線或打開車
    門，是被告上揭所述，核與常情相符，應可採信。是被告持
    扣案、未扣案之上揭物品，無論被告主觀上是否旨在行兇抑
    僅便利行竊，然在客觀上顯具有行兇之危險性，自均屬兇器
    之一種，其攜帶而犯上揭犯罪事實欄一所示之竊盜罪，均應
    成立刑法第321 條第1 項第3 款之罪。
  (二)另按刑法上竊盜罪既遂未遂區分之標準，係採權力支配說，
    即行為人將竊盜之客體，移入一己實力支配之下者為既遂，
    若著手於竊盜，而尚未脫離他人之持有，或未移入一己實力
    支配之下者，則為未遂。又究係預備竊盜或竊盜未遂，則專
    以行為人是否已著手於竊盜行為之實施為斷，如未著手於竊
    盜行為之實施，依現行刑法並不處罰預備竊盜（最高法院84
    年度臺上字第2256號判決要旨參照）。被告就犯罪事實欄一
    所示之前揭犯行，均已將竊盜之客體即電線或車輛移入一己
    實力支配之下，均應屬竊盜既遂。
四、按電業法第105 條規定「竊盜或損壞電桿、電線、變壓器或
    其他供電設備者，依刑法之規定從重處斷。」因該法條本身
    並無「刑」之規定，並非完備之刑罰法規，僅係說明有上開
    犯罪行為者，均依刑法之規定從重處斷。因之行為如符合刑
    法上之竊盜罪者，即依竊盜罪論罪科刑，符合毀損罪者，即
    依毀損罪論罪科刑，亦即電業法第105 條所指之犯罪即係刑
    法上之竊盜罪或毀損罪（最高法院95年度臺上字第1557號判
    決要旨參照）。經查，前揭犯罪事實欄一(二)(三)所示之電線，
    為臺電公司所有之電線等情，業據證人即臺電公司員工戊○○、己○○於警詢或偵訊中證述明確，雖為電業法第105 條
    所指之電線，然因該法條本身並無「刑」之規定，並非完備
    之刑罰法規，僅係說明有竊盜電線之犯罪行為者，依刑法竊
    盜罪之規定從重處斷。核被告就犯罪事實欄一(一)至(八)所為，
    均係犯刑法第321 條第1 項第3 款之攜帶兇器竊盜既遂罪。
    按犯人在犯罪未發覺之前，向檢察官或司法警察官告知其犯
    罪，而不逃避接受裁判，即與刑法第62條規定自首之條件相
    符，不以言明自首並願受裁判為必要，又該條所謂未發覺之
    罪，固非以有偵查犯罪權之機關或人員確知其人犯罪無誤為
    必要，而對於其發生嫌疑時，即得謂為已發覺；但此項對犯
    人之嫌疑，仍須有確切之根據得為合理之可疑者，始足當之
    ，若單純主觀上之懷疑，要不得謂已發生嫌疑（最高法院85
    年度臺上字第4908號判決要旨參照），是被告於有偵查犯罪
    權限之公務員尚未發覺其於犯罪事實一(一)(三)(五)至(八)所示之竊
    盜犯行前，主動向該管公務員自首各該次竊盜犯行而接受裁
    判等情，業有被告警詢筆錄3 份附卷可參，爰依刑法第62條
    前段規定減輕其刑。另查，被告曾於88年間因違反槍砲彈藥
    刀械管制條例、施用第1 級毒品、第2 級毒品、贓物案件，
    經臺灣臺中地方法院以88年度訴字第1484號刑事判決分別判
    處有期徒刑1 年2 月、10月、5 月、7 月，應執行有期徒刑
    2 年8 月，經上訴由臺灣高等法院臺中分院以88年度上訴字
    第2607號刑事判決就原審有關贓物部分，撤銷改判有期徒刑
    5 月，其餘上訴駁回，並定其應執行刑為有期徒刑2 年6 月
    ，經上訴由最高法院以92年度臺上字第2488號刑事判決駁回
    上訴確定；復於90年間因贓物、施用毒品案件，經本院以90
    年度簡字第67號、90年度易字第372 號刑事判決分別判處有
    期徒刑3 月、8 月確定，經聲請法院裁定應執行有期徒刑9
    月確定；復於91年間因偽造文書案件，經本院以91年度簡字
    第85號刑事簡易判決判處有期徒刑4 月確定，並與前開88年
    間違反槍砲彈藥刀械管制條例等案件之有期徒刑部分，經聲
    請法院裁定應執行有期徒刑3 年確定後，經移送入監接續服
    刑，於94年11月25日因縮短刑期假釋出監並付保護管束，並
    於95年9 月20日保護管束期滿視為執行完畢等情，此有臺灣
    高等法院被告前案紀錄表、臺灣彰化地方法院檢察署刑案資
    料查註紀錄表各1 份存卷可考，其於5 年內故意再犯本案有
    期徒刑以上之8 罪，均應依刑法第47條第1 項之規定論以累
    犯，並各加重其刑，並就犯罪事實一(一)(三)(五)至(八)所示之加重
    竊盜罪部分，依法先加後減之。爰審酌被告平日素行不佳，
    正值青壯年，貪慾圖利，不思以合法正當途徑賺取所得，竟
    以持客觀上具危險性而足為兇器之上揭扣案、未扣案之物品
    而竊盜之手段及所竊取之上揭財物價值，且竊取電線造成民
    眾用電不便，影響臺電公司之正常營運，理應從重量刑，然
    本院參酌被告犯後坦承犯行，對被害人所生損害等其他一切
    情狀，量處如主文所示之刑。又被告為本案犯罪時間均在96
    年4 月24日以前，悉合於中華民國96年罪犯減刑條例之減刑
    規定，各應依法減刑2 分之1 。至扣案之塑膠伸縮棒及油壓
    剪各1 支、未扣案之伸縮桿強力剪、剪刀各1 支，均係被告
    所有分別供犯犯罪事實欄一所示犯行之物，又未扣案之伸縮
    桿強力剪、剪刀各1 支，本院查無積極證據證明上揭未扣案
    之伸縮桿強力剪、剪刀各1 支，業已滅失，爰各依刑法第38
    條第1 項第2 款規定併宣告沒收如主文所示。
據上論斷，應依刑事訴訟法第299 條第1 項前段，刑法第321 條
第1 項第3 款、第47第1 項、第62條前段、第38條第1 項第2 款
、第51條第5 款，中華民國96年罪犯減刑條例第2 條第1 項第3
款、第7 條、第10條第1 項，判決如主文。
本案經檢察官吳芙如到庭執行職務。
中　　華　　民　　國　　96　　年　　10　　月　　5 　　日
                  刑事第八庭      法　官  唐中興
以上正本證明與原本無異。
如不服本判決，應於判決送達後10日內，向本院提出上訴書狀，
上訴書狀應「敘述具體上訴理由」，並按他造當事人之人數附繕
本。「切勿逕送上級法院」。
告訴人或被害人對於判決如有不服具備理由請求檢察官上訴者，
其上訴期間之計算係以檢察官收受判決正本之日期為準。
中　　華　　民　　國　　96　　年　　10　　月　　5 　　日
                                  書記官  施惠卿
【附錄本案判決論罪科刑法條全文】：
中華民國刑法第321條：
犯竊盜罪而有左列情形之一者，處6月以上5年以下有期徒刑：
一、於夜間侵入住宅或有人居住之建築物、船艦或隱匿其內而犯
    之者。
二、毀越門扇、牆垣或其他安全設備而犯之者。
三、攜帶兇器而犯之者。
四、結夥3人以上而犯之者。
五、乘火災、水災或其他災害之際而犯之者。
六、在車站或埠頭而犯之者。
前項之未遂犯罰之。
